【裁判字號】    95,上訴,1861
【裁判日期】    951213
【裁判案由】    偽造貨幣
【裁判全文】
臺灣高等法院高雄分院刑事判決        95年度上訴字第1861號
上  訴  人
即  被  告  甲○○
指定辯護人  陳聰敏律師
上列上訴人因偽造貨幣案件，不服臺灣高雄地方法院95年度訴字
第2207號中華民國95年8 月11日第一審判決（起訴案號：臺灣高
雄地方法院檢察署95年度偵字第10566 號），提起上訴，本院判
決如下：
    主  文
原判決撤銷。
甲○○行使偽造之通用紙幣未遂，處有期徒刑貳年，緩刑伍年。
如附表一所示偽造之通用紙幣貳張沒收之。
    事  實
一、甲○○意圖供行使之用，於民國95年4 月8 日近中午某時，
    在高雄縣岡山火車站附近，以每張新臺幣（下同）200 元之
    對價，向某姓名年籍不詳之成年婦女，購買如附表一所示偽
    造之新臺幣壹仟圓紙幣2 張而收集後，並基於行使偽造通用
    紙幣之犯意，於同年月9 日上午7 時55分許，在高雄縣阿蓮
    鄉○○路13號乙○○所經營之五金百貨行內購買售價50元之
    菜籃1 個，並以如附表編號1 所示偽造之新臺幣壹仟圓紙幣
    1 張冒充真幣，交付予乙○○而行使，惟登時遭乙○○發現
    係偽鈔而未遂，嗣經報警處理，並扣得上開偽造之新臺幣壹
    仟圓紙幣2 張。
二、案經高雄縣政府警察局湖內分局報請臺灣高雄地方法院檢察
    署檢察官偵查起訴。
    理  由
一、證據能力部分：
 (一) 證人即被害人乙○○、員警江建福於偵查中向檢察官所為之
    陳述，均經具結以擔保陳述之真實性，且被告及辯護人均未
    曾表示檢察官有何不當訊問之情形，該陳述並無顯不可信之
    情況，且檢察官訊問上開證人時，已給予被告在場對證人行
    對質、詰問之機會，其依刑事訴訟法第159 條之1 第2 項規
    定，均得作為證據。
 (二) 證人乙○○於警詢中之陳述，雖不符刑事訴訟法第159 條之
    1 至4 等條文規定，惟業經被告及辯護人於審理中同意作為
    證據，且被告及辯護人於審理中均不聲請傳喚該證人到庭詰
    問，被告之對質、詰問權已受保障而不行使，本院審酌該言
    詞陳述作成時之情況，認為適當，依同法第159 條之5 第1
    項規定，亦得作為證據。
 (三) 中央印製廠95年5 月25日中印發字第0950002497號函，係經
    檢察官囑託之機關鑑定而為之書面報告，依刑事訴訟法第20
    6 條、第208 條之規定，得為證據。
二、前揭事實，業據被告於原審及本院審理中坦白承認，核與證
    人乙○○於警詢中、證人江建福於偵查中陳述之情節大致相
    符（偵卷第7 至8 、39至40頁），扣案如附表所示偽造之新
    臺幣壹仟圓紙幣經檢察官送請臺灣銀行高雄分行轉中央銀行
    發行局再轉中央印製廠鑑定結果，認均係「以彩色噴墨方式
    仿印，無凹版印紋凸起效果，紙張非鈔卷紙；水印以灰色墨
    在紙張背面仿製，安全線以灰色墨在紙張正面仿造，另以黏
    貼箔膜（部分含『1000』數字）仿鈔卷正面五段裸露部分，
    左下角面額數字以亮光物質仿折光變色油墨，均屬偽造」等
    語，有中央印製廠95年5 月25日中印發字第0950002497號函
    附鑑定報告1 份、前開偽造紙幣照片2 幀在卷可參（見偵查
    卷第14、59頁），足認被告自白應與事實相符，堪予採信。
    本件事證明確，被告犯行洵堪認定，應予依法論科。
三、按中央銀行發行之貨幣，對於中華民國境內之一切支付，具
    有法償效力，中央銀行法第13條第2 項定有明文；又中華民
    國貨幣為新臺幣，中央銀行發行新臺幣辦法第2 條亦規定明
    確。依前開法律及法規命令規定意旨，新臺幣自屬刑法第19
    6 條所稱之通用貨幣、紙幣。被告以每張200 元之顯不相當
    對價，購買如附表一所示之偽造新臺幣壹仟圓紙幣，其對於
    該紙幣係偽造自知之甚明，而仍以總價400 元買入2 張，係
    屬意圖供行使之用而收集之行為，又旋即持往購物，將偽造
    之紙幣交付予店家以支付價金，自係以偽造紙幣冒充真幣，
    提出於店家而行使，並登時為店家發現為偽造，則被告行使
    該紙幣，尚屬未遂（最高法院20年上字第1911號判例意旨參
    照）。核被告所為，係犯刑法第196 條第3 項、第1 項行使
    偽造通用紙幣未遂罪。而刑法第25條、第26條於94年2 月2
    日修正公布，並自95年7 月1 日施行，惟有關「未遂犯之處
    罰得按既遂犯之刑減輕」之規定，係由原第26條前段移列至
    第25條第2 項後段，內容並無不同，自無新舊法比較之問題
    ，而應逕依修正後之刑法第25條規定論以未遂犯，並按既遂
    之刑減輕之。又收集偽造紙幣之低度行為，應為行使之高度
    行為所吸收，收集行為不另論罪，檢察官及辯護人均認收集
    行為罪刑較行使未遂行為重，依重法吸收輕法之原則，應論
    以收集罪等語（起訴書及95年11月29日辯護意旨狀參照），
    但比較罪之重輕，應以所犯法條之本刑為標準，未遂罪應否
    減刑，屬於科刑範圍，於法定本刑之重輕，不生影響，自不
    能於減輕後，始行比較（最高法院22年上字第734 號判例意
    旨參照）。查被告收集行為之目的既在行使，而被告已完成
    收集行為後，復著手行使，雖行使之行為尚屬未遂，但就社
    會交易安全危害程度而言，顯較諸收集行為，與實害更為貼
    近，綜合前開情節以觀，自以行使未遂之情節較重（最高法
    院92年度台上字第992 號判決意旨參照），而應論以行使未
    遂罪，辯護人此部分之主張，尚不能採，而檢察官上開起訴
    法條，亦有未洽，均併此敘明。另行使偽造紙幣，本含有詐
    欺性質，即不另論以詐欺罪，亦併此敘明。
四、原審為被告科刑之判決，固非無見。惟查，被告所為係犯刑
    法第196 條第3 項、第1 項之行使偽造通用紙幣未遂罪，原
    審認係犯同條第1 項行使既遂罪，尚有未合，被告上訴指摘
    原判決不當，為有理由，應予撤銷改判。審酌被告僅因貪圖
    私利，行使偽造通用紙幣，助長偽鈔之流通，鼓勵印製偽鈔
    之犯罪，紊亂社會交易秩序，對於國家金融貨幣政策及整體
    經濟之安定，潛在危害甚鉅，本應重懲不貸；惟念其前無犯
    罪科刑紀錄，有臺灣高等法院被告前案紀錄表1 份在卷可按
    ，其學歷僅國中畢業，家境勉持，所行使之偽造紙幣僅2 張
    ，危害尚非過鉅等及其他一切情狀，量處如主文第2 項所示
    之刑，以資懲儆。另查被告前未曾因故意犯罪受有期徒刑以
    上刑之宣告，有臺灣高等法院被告前案紀錄表1 份在卷可參
    ，其因一時失慮，致罹刑典，犯後已坦承犯行而知悔悟，經
    此偵審程序及論罪科刑之教訓，當知所警惕，信無再犯之虞
    ，本院認所宣告之刑以暫不執行為適當，爰依修正後刑法第
    74條第1 項第1 款規定，併予宣告緩刑5 年，以勵自新。至
    扣案如附表所示之偽造新臺幣壹仟圓紙幣2 張，應依刑法第
    200 條之規定，予以宣告沒收。
據上論結，應依刑事訴訟法第369 條第1 項前段、第364 條、第
299 條第1 項前段，刑法第196 條第3 項、第1 項、第25條第2
項、第74條第1 項第1 項、第200 條，刑法施行法第1 條之1 ，
判決如主文。
本案經檢察官沈紹嘉到庭執行職務。
中    華    民    國    95    年    12    月    13    日
                  刑事第七庭    審判長法  官
                                      法  官
                                      法  官
中    華    民    國    95    年    12    月    13    日
                                      書記官  黃玉珠
以上正本證明與原本無異。
如不服本判決，應於判決送達後10日內向本院提出上訴狀，其未
敘述理由者並應於提出上訴狀後10日內向本院補提理由書（應附
繕本）。
附錄本案論罪科刑法條：
中華民國刑法第196 條第1項
行使偽造、變造之通用貨幣、紙幣、銀行券，或意圖供行使之用
而收集或交付於人者，處3 年以上10年以下有期徒刑，得併科5
千元以下罰金。
收受後方知為偽造、變造之通用貨幣、紙幣、銀行券而仍行使，
或意圖供行使之用而交付於人者，處 5 百元以下罰金。
第 1 項之未遂犯罰之。
附表一：
┌──┬─────┬────┬──┬──────────────┐
│編號│鈔票號碼  │面  額  │數量│備                      註  │
├──┼─────┼────┼──┼──────────────┤
│1   │BQ663116YD│1,000元 │1 張│持向乙○○購買菜籃          │
│    │          │        │    │                            │
├──┼─────┼────┼──┼──────────────┤
│2   │BK824903XE│1,000元 │1 張│行使上開偽造紙幣遭發        │
│    │          │        │    │覺時，丟棄在地              │
└──┴─────┴────┴──┴──────────────┘


司法院資訊處製作；財團法人民間司法改革基金會備份。
